【裁判字號】    99,訴,53
【裁判日期】    990625
【裁判案由】    妨害自由
【裁判全文】
臺灣臺南地方法院刑事判決                99年度訴字第53號
公  訴  人  臺灣臺南地方法院檢察署檢察官
被      告  乙○○
上列被告因妨害自由案件，經檢察官提起公訴（98年度偵字第53
88號），本院判決如下：
    主  文
乙○○共同以脅迫之非法方法，剝奪人之行動自由，處有期徒刑
伍月，減為有期徒刑貳月又拾伍日，如易科罰金，以銀元參佰元
即新臺幣玖佰元折算壹日。
    事  實
一、乙○○與黃郁文、周義雄（均成年人，又黃郁文、周義雄有
    關此部分犯行，業經本院於民國【下同】97年2月5日以94年
    度訴字第1200號判決有罪確定）因對於丙○○拖延清償積欠
    黃郁文款項又避不見面之事甚為不滿，遂商議先將丙○○找
    出，乙○○即於92年12月17日聯繫真實姓名、年籍不詳綽號
    「阿男」之成年男子，由綽號「阿男」之男子帶領8名姓名
    年籍不詳之成年男子分別駕駛2輛自小客車，至丙○○所經
    營位於臺南縣新市鄉火車站旁之「千順釣蝦場」，由4名男
    子在外把風、監控，另4名男子進入該釣蝦場辦公室內，並
    將手均插在上衣口袋，表示帶有武器，其中一名男子向丙○
    ○表示一同至議長黃郁文處談，丙○○見狀不願前往且表示
    所欠款項已另寄放在他人處等語，但該男子仍表示要丙○○
    直接跟黃郁文講，丙○○見對方人多勢眾，並疑似帶有武器
    ，而心生畏懼不敢拒絕、抵抗，遂一同與該4名男子離開搭
    上對方所指定車輛後座中央位置，另由2名成年男子分坐丙
    ○○二旁，以防丙○○逃逸，丙○○手肘處並碰觸到坐於二
    側男子之上半身處，確實感覺到有硬物，因擔心為槍枝等械
    具，更不敢輕易妄為，而隨該8名男子一同至位於臺南市○
    ○街216號處所，現場已有乙○○、周義雄及不知真實姓名
    之成年男子在該處等待，乙○○與周義雄2人即與丙○○談
    論所欠黃郁文款項清償事宜，並由周義雄撥打電話聯繫黃郁
    文，待接通後即將電話交予丙○○，由丙○○與黃郁文協商
    ，丙○○提出每月清償60萬元予黃郁文，如家產有變賣時亦
    償還予黃郁文，黃郁文認每月清償金額甚低，如此清償太慢
    而拒絕接受，丙○○遂向在場的乙○○請求，由乙○○代丙
    ○○向黃郁文說情，經乙○○出面說情後，黃郁文才勉為其
    難答應每期以60萬元分期還款後，丙○○始得以順利離開。
二、案經臺灣臺南地方法院檢察署檢察官簽分偵查起訴。
    理  由
一、證據能力之認定：按被告以外之人於審判外之言詞或書面陳
    述，除法律有規定者外，不得作為證據；又被告以外之人於
    審判外之陳述，雖不符合同法第159條之1至第159條之4之規
    定，但經當事人於審判程序同意作為證據，法院審酌該言詞
    陳述或書面陳述作成時之情況，認為適當者，亦得為證據。
    當事人、代理人或辯護人於法院調查證據時，知有第159條
    第1項不得為證據之情形，而未於言詞辯論終結前聲明異議
    者，視為有前項之同意，刑事訴訟法第159條第1項及第159
    條之5分別定有明文。本件證人之供述及非供述之證據，均
    未經被告於本件言詞辯論終結前爭執其證據能力，本院審酌
    前開證據之作成，並無不當或顯不可信之情況，依首揭法條
    規定，均有證據能力。
二、訊據被告於本院審理時對於上開事實坦承不諱，且有證人丙
    ○○於司法警察調查時之陳述及偵查中之證述、證人李伯煌
    於偵查中之結證、證人林慶鎮於偵查中之證述、證人周義雄
    於檢察事務官詢問時之證述及偵查中之結證述、現場圖1張
    、照片5張及臺灣臺南地方法院94年度訴字第1200號刑事判
    決1 份為證，足認被告自白與事實相符，應堪採信。本件事
    證已明，被告犯行已堪認定，應予依法論科。
三、新舊法比較：按行為後法律有變更者，適用行為時之法律，
    但行為後之法律有利於行為人者，適用最有利於行為人之法
    律，修正後刑法第2條第1項定有明文。再按本次法律變更，
    比較時應就罪刑有關之共犯、未遂犯、想像競合犯、牽連犯
    、連續犯、結合犯，以及累犯加重、自首減輕暨其他法定加
    減原因（如身分加減）與加減例等一切情形，綜其全部罪刑
    之結果而為比較（最高法院95年5月23日95年度第8次刑庭會
    議決議參照）。查本件被告乙○○所為前開犯行行為後，有
    關論罪科刑所適用之刑法業於94年2月2日修正公布，95 年7
    月1日起施行，而有下列變更，茲分述如下：
(一)、共犯部分：刑法第28條原規定：「二人以上共同『實施』犯
    罪之行為者，皆為共同正犯」，新法修正為：「二人以上共
    同『實行』犯罪之行為者，皆為共同正犯」，將舊法之「實
    施」修正為「實行」。原「實施」之概念，包含陰謀、預備
    、著手及實行等階段之行為，修正後僅共同實行犯罪行為始
    成立共同正犯。是新法共同正犯之範圍已限縮，排除陰謀犯
    、預備犯之共同正犯。新舊法就共同正犯之範圍既因此而有
    變動，自屬犯罪後法律有變更，而非僅屬純文字修正，經比
    較新舊法結果，以修正後之規定對被告較為有利（最高法院
    96年度臺上字第934號判決參照）。
(二)、罰金刑部分：被告行為後，刑法第33條關於罰金數額之規定
    ，由銀元1元以上，修正為新臺幣1千元以上，以百元計算。
    其修正結果，被告所犯之罪其法定刑之罰金刑最高額部分數
    額雖與修正前相同，惟最低額部分則均已提高為新臺幣1千
    元，經比較新、舊法之結果，應以被告行為時之舊法對其較
    為有利。
(三)、被告行為後，刑法第41條第1項前段已有修正，被告行為時
    之刑法第41條第1項前段規定：「犯最重本刑為5年以下有期
    徒刑以下之刑之罪，而受6個月以下有期徒刑或拘役之宣告
    ，因身體、教育、職業、家庭之關係或其他正當事由，執行
    顯有困難者，得以1元以上3元以下折算1日，易科罰金。」
    又行為人行為時之易科罰金折算標準，修正前罰金罰鍰提高
    標準條例第2條前段（現已刪除）規定，就其原定數額提高
    為1百倍折算1日，則本件行為人行為時之易科罰金折算標準
    ，應以銀元3百元折算1日，經折算為新臺幣後，應以新臺幣
    9百元折算為1日。至於94年1月7日修正、95年7 月1日公布
    施行之刑法第41條第1項前段，則規定：「犯最重本刑為5年
    以下有期徒刑以下之刑之罪，而受6個月以下有期徒刑或拘
    役之宣告者，得以新臺幣1千元、2千元或3千元折算1日，易
    科罰金」。比較修正施行前後之易科罰金折算標準，以95年
    7月1日施行前之規定，較有利於行為人，則應依刑法第2條
    第1項前段，適用修正前刑法第41條第1項前段規定，定其折
    算標準。
(四)、綜上，依整體比較之結果，以適用行為時之舊法於被告較為
    有利，爰依刑法第2條第1項前段之規定，適用行為時即修正
    前之刑法規定予以論處。
四、核被告乙○○所為，係犯刑法第302條之剝奪他人行動自由
    罪。又被告乙○○與黃郁文、周義雄、綽號「阿男」等8名
    真實姓名、年籍不詳之成年男子間就上開犯行，有犯意聯絡
    及行為分擔，俱為共同正犯。爰審酌被告乙○○受人之託而
    向被害人丙○○催討債務，卻未以正當途徑為之，竟以尋求
    暴力討債方式即妨害他人行動自由之方式進行催討債務，侵
    害他人權利及危害社會安寧，惟斟酌被告於本院審理時坦承
    犯行，態度尚稱良好等一切情狀，量處如主文所示之刑。又
    被告乙○○之犯罪行為時間在96年4月24日以前，經核合於
    中華民國96年罪犯減刑條例應予減刑之規定，併予以減刑，
    暨諭知易科罰金之折算標準。
據上論斷，依刑事訴訟法第299條第1項前段，刑法第2條第1項前
段、第28條第1項、第302條第1項、修正前第41條第1項前段，廢
止前罰金罰鍰提高標準條例第1條前段、第2條，中華民國九十六
年罪犯減刑條例第2條第1項第3款、第7條、第9條，判決如主文
。
本案經檢察官甲○○到庭執行職務。
中    華    民    國    99    年    6     月    25    日
                  刑事第十庭  審判長  法  官  陳威龍
                                      法  官  盧鳳田
                                      法  官  高如宜
以上正本證明與原本無異。
如不服本判決應於收受本判決後10日內向本院提出上訴書狀，並
應敘述具體理由。其未敘述上訴理由者，應於上訴期間屆滿後20
日內向本院補提理由書狀（均須按他造當事人之人數附繕本）「
切勿逕送上級法院」。
                                      書記官  陳姿利
中    華    民    國    99    年    6     月    25    日
附錄本案論罪科刑法條全文：
中華民國刑法第302條
（剝奪他人行動自由罪）
私行拘禁或以其他非法方法，剝奪人之行動自由者，處5年以下
有期徒刑、拘役或3百元以下罰金。
因而致人於死者，處無期徒刑或7年以上有期徒刑，致重傷者，
處3年以上10年以下有期徒刑。
第 1 項之未遂犯罰之。

司法院資訊處製作；財團法人民間司法改革基金會備份。
